---
title: "Trực quan hóa dữ liệu Covid-19 từ John Hopkins database với ggplot2"
author: "Cuong Sai"
date: 2020-08-29
categories: ["R"]
tags: ["R Markdown", "Covid-19", "Data Visualization"]
featured: yes
---

```{r setup, include=FALSE}
knitr::opts_chunk$set(eval  = TRUE)
```


Covid-19 là một đại dịch bệnh truyền nhiễm với tác nhân là virus SARS-CoV-2, hiện đang ảnh hưởng và gây thiệt hại nặng nề trên phạm vi toàn cầu. Kể từ khi đại dịch Covid-19 bắt đầu xuất hiện ở Vũ Hán - Trung Quốc đến nay, cái tên trường Đại học Jonhs Hopkins (Mỹ) được nhắc đi nhắc lại hằng ngày trên các phương tiện truyền thông và là một trong những cụm từ được trích dẫn nhiều nhất. Lý do đó là Đại học Johns Hopkins đã phát triển một trong những hệ thống theo dõi dữ liệu COVID-19 bền bỉ và đáng tin cậy nhất trên thế giới cho đến nay.

[1. Download & chuẩn bị dữ liệu Covid-19 sử dụng thư viện pandas](#sec1)

## 1.Download và chuẩn bị dữ liệu {#sec1}


Import thư viện:

```{r}
library(tidyr)
library(dplyr)
```


Load dữ liệu:
```{r}
url_confd = 'https://raw.githubusercontent.com/CSSEGISandData/COVID-19/master/csse_covid_19_data/csse_covid_19_time_series/time_series_covid19_confirmed_global.csv'
url_death = 'https://raw.githubusercontent.com/CSSEGISandData/COVID-19/master/csse_covid_19_data/csse_covid_19_time_series/time_series_covid19_deaths_global.csv'
url_recvd = 'https://raw.githubusercontent.com/CSSEGISandData/COVID-19/master/csse_covid_19_data/csse_covid_19_time_series/time_series_covid19_recovered_global.csv'

df_confd = read.csv(url_confd)
df_death = read.csv(url_death)
df_recvd = read.csv(url_recvd)
```


```{r}
df_confd <- df_confd %>% gather(key="date", value="confirmed", -c(Country.Region, Province.State, Lat, Long)) %>% group_by(Country.Region, date) %>% summarize(confirmed=sum(confirmed))
df_confd
```

```{r}
df_death <- df_death %>% gather(key="date", value="deaths", -c(Country.Region, Province.State, Lat, Long)) %>% group_by(Country.Region, date) %>% summarize(deaths=sum(deaths))
df_death
```


```{r}
df_recvd <- df_recvd %>% gather(key="date", value="recovered", -c(Country.Region, Province.State, Lat, Long)) %>% group_by(Country.Region, date) %>% summarize(recovered=sum(recovered))
df_recvd
```

```{r}
# Final data: combine all three
country <- full_join(df_confd, df_death) %>% full_join(df_recvd)
country
```

```{r}
country$date <- country$date %>% sub("X", "",.)%>% as.Date("%m.%d.%y")
country
```

```{r}
# Create new variable: number of days
country <- country %>% group_by(Country.Region) %>% mutate(cumconfirmed=cumsum(confirmed), days = date - first(date) + 1)
```

```{r}
# country$active <- country$confirmed - country$deaths - country$recovered
# country
```


```{r}
# Aggregate at world level
world <- country %>% group_by(date) %>% summarize(confirmed=sum(confirmed), cumconfirmed=sum(cumconfirmed), deaths=sum(deaths), recovered=sum(recovered)) %>% mutate(days = date - first(date) + 1)
world
```


```{r}
# Extract specific country: Italy
italy <- country %>% filter(Country.Region=="Italy")
```



```{r}
# GRAPHS
# Barchart of cases over time
library(ggplot2)
# World confirmed
ggplot(world, aes(x=date, y=confirmed)) + geom_bar(stat="identity", width=0.2, color = "blue") +
  theme_bw() +
  labs(title = "Covid-19 Global Confirmed Cases", x= "Date", y= "Daily confirmed cases") 
```

```{r}
# GRAPHS
# Barchart of cases over time
library(ggplot2)
# World confirmed
ggplot(world, aes(x=date, y=deaths)) + geom_bar(stat="identity", width=0.2, color = "green") +
  theme_bw() +
  labs(title = "Covid-19 Global Confirmed Cases", x= "Date", y= "Daily death case") 
```

```{r}
# Italy confirmed
ggplot(italy, aes(x=date, y=confirmed)) + geom_bar(stat="identity", width=0.3) +
  theme_bw() +
  labs(title = "Covid-19 Confirmed Cases in Italy", x= "Date", y= "Daily confirmed cases")
```


```{r}
# World confirmed, deaths and recovered
str(world)
world %>% gather("Type", "Cases", -c(date, days)) %>%
ggplot(aes(x=date, y=Cases, colour=Type)) + geom_bar(stat="identity", width=0.2, fill="white") +
  theme_classic() +
  labs(title = "Covid-19 Global Cases", x= "Date", y= "Daily cases") +
  theme(plot.title = element_text(hjust = 0.5))
```


```{r}
# Line graph of cases over time
# World confirmed
ggplot(world, aes(x=days, y=confirmed)) + geom_line() +
  theme_classic() +
  labs(title = "Covid-19 Global Confirmed Cases", x= "Days", y= "Daily confirmed cases") +
  theme(plot.title = element_text(hjust = 0.5))
# Ignore warning
```

```{r}
# World confirmed with counts in log10 scale
ggplot(world, aes(x=days, y=confirmed)) + geom_line() +
  theme_classic() +
  labs(title = "Covid-19 Global Confirmed Cases", x= "Days", y= "Daily confirmed cases  (log scale)") +
  theme(plot.title = element_text(hjust = 0.5)) +
  scale_y_continuous(trans="log10")
```

```{r}
# World confirmed, deaths and recovered
str(world)
world %>% gather("Type", "Cases", -c(date, days)) %>%
ggplot(aes(x=days, y=Cases, colour=Type)) + geom_line() +
  theme_classic() +
  labs(title = "Covid-19 Global Cases", x= "Days", y= "Daily cases") +
  theme(plot.title = element_text(hjust = 0.5))
```


```{r}
# Confirmed by country for select countries with counts in log10 scale
countryselection <- country %>% filter(Country.Region==c("US", "Italy", "China", "France", "United Kingdom", "Germany"))
ggplot(countryselection, aes(x=days, y=confirmed, colour=Country.Region)) + geom_line(size=1) +
  theme_classic() +
  labs(title = "Covid-19 Confirmed Cases by Country", x= "Days", y= "Daily confirmed cases (log scale)") +
  theme(plot.title = element_text(hjust = 0.5)) +
  scale_y_continuous(trans="log10")
```

```{r}
# Matrix of line graphs of confirmed, deaths and recovered for select countries in log10 scale
str(countryselection)
countryselection %>% gather("Type", "Cases", -c(date, days, Country.Region)) %>%
ggplot(aes(x=days, y=Cases, colour=Country.Region)) + geom_line(size=1) +
  theme_classic() +
  labs(title = "Covid-19 Cases by Country", x= "Days", y= "Daily cases (log scale)") +
  theme(plot.title = element_text(hjust = 0.5)) +
  scale_y_continuous(trans="log10") +
  facet_grid(rows=vars(Type))
```


```{r}
## Map
countrytotal <- country %>% group_by(Country.Region) %>% summarize(cumconfirmed=sum(confirmed), cumdeaths=sum(deaths), cumrecovered=sum(recovered))
# Basemap from package tmap
library(tmap)
data(World)
class(World)

# Combine basemap data to covid data
countrytotal$Country.Region[!countrytotal$Country.Region %in% World$name]
list <- which(!countrytotal$Country.Region %in% World$name)
countrytotal$country <- as.character(countrytotal$Country.Region)
countrytotal$country[list] <-
  c("Andorra", "Antigua and Barbuda", "Bahrain",
    "Barbados", "Bosnia and Herz.", "Myanmar",
    "Cape Verde", "Central African Rep.", "Congo",
    "Dem. Rep. Congo", "Czech Rep.", "Diamond Princess",
    "Dominica", "Dominican Rep.", "Eq. Guinea",
    "Swaziland", "Grenada", "Holy See",
    "Korea", "Lao PDR", "Liechtenstein",
    "Maldives", "Malta", "Mauritius",
    "Monaco", "MS Zaandam", "Macedonia",
    "Saint Kitts and Nevis", "Saint Lucia", "Saint Vincent and the Grenadines",
    "San Marino", "Sao Tome and Principe", "Seychelles",
    "Singapore", "S. Sudan", "Taiwan",
    "United States", "Palestine", "W. Sahara")
countrytotal$Country.Region[!countrytotal$country %in% World$name]
World$country <- World$name
worldmap <- left_join(World, countrytotal, by="country")
worldmap$cumconfirmed[is.na(worldmap$cumconfirmed)] <- 0
```

```{r}
# Map
ggplot(data = worldmap) + geom_sf(aes(fill=cumconfirmed), color="black") +
  ggtitle("World Map of Confirmed Covid Cases",
          subtitle="Total Cases on April 20, 2020") +
  theme_bw()
```


