---
title: Data visualization với ggplot2. Chuyển đổi từ ggplot2 objects sang biểu đồ tương tác plotly
author: [Cuong Sai]
date: '2020-08-22'
slug: ggplot-plotly
categories: [R]
tags: [Data Visualization, ggplot2]
subtitle: ''
summary: ''
authors: []
lastmod: '2020-08-22T16:50:57+04:00'
featured: no
image:
  caption: ''
  focal_point: ''
  preview_only: no
projects: []
---



Nạp các thư viện cần thiết vào phiên làm việc của R

```{r, message=FALSE, warning=FALSE}
library(rvest)
library(ggplot2)
library(plotly)
library(dygraphs)
library(tidyverse)
```


`Get` dữ liệu `bitcoin` từ trang `CoinMarketcap` để thực hiện data visualization:

```{r}
# Get history data of bitcoin 28/04/2013 - 23/08/2020
url <-read_html("https://coinmarketcap.com/currencies/bitcoin/historical-data/?start=20130428&end=20200823")
data <- url %>% html_table()
df <- data[[3]]
df <- as_tibble(df)
colnames(df) <- c("date", "open", "high", "low", "close", "volume", "market_cap")

# Chuyển cột date từ dạng strings về 'date'
df$date <- lubridate::mdy(df$date) 

# bỏ dấu ',' trong các giá trị của dữ liệu 
df$close <-  gsub(",", "", df$close)

# Chuyển dữ liệu cột close về dạng numeric
df$close <- as.numeric(df$close)
```


Kiểm tra bảng dữ liệu thu được:
```{r}
df
```


Cách `scrape` một trang web bằng R và `get` dữ liệu lịch sử thị trường tiền điện tử các bạn có thể đọc ở bài trước của tôi tại [đây](https://svcuong.github.io/post/crypto/).

Data visualization với `ggplot2`:

```{r}
# Plot using ggplot2
pp <- ggplot(data = df, aes(x = date, y = close)) 
pp <- pp + geom_line(colour = "blue") 
pp <- pp + labs(title = "Historical data for Bitcoin",
     subtitle = "Accessing Bitcoin Data",
     caption = "sources: Bitcoin (BTC); https://coinmarketcap.com",
     x = "Date",
     y = "Close")
pp <- pp + theme_bw()
pp
```

Để chuyển `ggplot2 object` về dạng biểu đồ tương tác `plotly` ta dùng hàm `ggplotly()` trong thư viện `plotly`:

```{r}
ggplotly(pp)
```




